最高法院刑事判決　　　　　　九十四年度台上字第二七五五號
　　上　訴　人　甲○○
　　　　　　　　　　　　119.
　　選任辯護人　張榮作律師
上列上訴人因強盜案件，不服台灣高等法院台南分院中華民國九
十一年八月十五日第二審判決（九十一年度上訴字第五五三號，
起訴案號：台灣台南地方法院檢察署九十年度偵字第一三二四五
號），提起上訴，本院判決如下：
    主  文
上訴駁回。
    理  由
按刑事訴訟法第三百七十七條規定，上訴於第三審法院，非以判
決違背法令為理由，不得為之。是提起第三審上訴，應以原判決
違背法令為理由，係屬法定要件。如果上訴理由狀並未依據卷內
訴訟資料，具體指摘原判決不適用何種法則或如何適用不當，或
所指摘原判決違法情事，顯與法律規定得為第三審上訴理由之違
法情形，不相適合時，均應認其上訴為違背法律上之程式，予以
駁回。本件上訴人甲○○上訴意旨略稱：(一)、上訴人並未參與加
重竊盜犯行，業據上訴人於原審辯明。原判決事實欄記載：綽號
「阿忠」者隨即將固定鉗交予上訴人，上訴人持該固定鉗在現場
把風等情，惟其於理由欄並未說明其為上開認定所依憑之證據及
理由；警方所查扣之固定鉗並非油壓剪，並無法用以剪斷鐵管，
原判決任意推論係綽號「阿忠」者，持固定鉗將鐵窗空心鐵管敲
凹後，再徒手將空心鐵管向外反折等情，於法有違。(二)、上訴人
於警詢中雖曾自白，然上訴人實際上對綽號「阿忠」者行竊之事
實，並不知情，上訴人欲離開現場時遭人持鐵棒毆打，證人鄭元
昭並進入上訴人車內欲拔取汽車鑰匙，上訴人一時心慌而咬傷鄭
元昭手臂，然上訴人並未參與加重強盜犯行，且與綽號「阿忠」
者間亦無共同犯意，自不構成準加重強盜罪。(三)、上訴人並未與
綽號「阿忠」者共同行竊，鄭元昭等人持木棍敲碎上訴人汽車玻
璃，甚且勒住上訴人之頸部不放，上訴人因呼吸困難而痛苦難耐
，迫不得已乃咬傷鄭元昭；綽號「阿忠」者並未持固定鉗行竊，
上訴人所為自不構成準加重強盜罪。上訴人於警詢中之供述並非
出於自由意識，原審雖將警詢錄音帶送請法務部調查局鑑定是否
有迴帶重錄之情形，然法務部調查局所為之鑑定並非明確，該警
詢錄音帶應可再送國外鑑定。另現場之倉庫已無存放稻米，上訴
人縱有原判決所載之犯行，亦屬刑法第二十六條後段所規定之不
能犯，原判決遽為不利上訴人之認定，於法有違等語。
惟查原判決認定上訴人有原判決事實欄所記載之共同攜帶兇器，
毀越安全設備竊盜未遂，因脫免逮捕，而當場施以強暴犯行，係
以訊據上訴人雖否認有前揭犯行，辯稱：伊當天係載綽號「阿忠
」者前往台南縣新市鄉向朋友拿錢，伊僅在倉庫外面等候，且伊
所在之位置，看不到綽號「阿忠」者是否有進去倉庫，伊不知綽
號「阿忠」者要行竊，後來伊看到三、四個人追著綽號「阿忠」
者，並要伊不要跑且要拿走伊汽車之鑰匙，伊才咬傷鄭元昭，但
伊未用拳頭毆打鄭元昭。伊罹患胸腺瘤及重症肌無力多年，無法
攀爬鐵窗行竊。伊於警訊中之自白，係因在派出所遭村民毆打，
不得已才承認，且警員要求伊要照他們之意思製作筆錄，因此警
訊錄音帶有迴帶重錄之情形等語。惟查上訴人確有前揭犯行，業
據現場目擊證人鄭元昭、黃志清證述明確，並有現場照片十二張
、鄭元昭左手臂傷勢照片一張、現場位置圖、扣押物品清單各在
卷可資佐證，已堪認上訴人與綽號「阿忠」者間，就本件加重竊
盜犯行互有犯意聯絡及行為分擔。上訴人於加重竊盜犯行遭發覺
後，為脫免逮捕而咬傷參加現場圍捕之鄭元昭，上訴人為脫免逮
捕而有施強暴之行為，亦至為顯然。上訴人雖辯稱：伊於案發當
日係載綽號「阿忠」者前往台南縣新市鄉向朋友拿錢，伊並不知
綽號「阿忠」者要行竊云云。然豈有人於深夜凌晨，前往向人拿
錢之理，上訴人所辯已與常情有違。況行竊地點係倉庫且當時無
人，綽號「阿忠」者如何向人拿錢。另上訴人於遭逮獲後向警員
曹俊宏陳稱：伊前往現場係為尋找伊配偶云云，復據曹俊宏供述
明確，益見上訴人前後辯解情節不一，並與常理有違，不足採信
。上訴人之胸腺瘤係於民國八十七年間切除，且上訴人於本件案
發前三年餘未曾再門診治療，直至本案發生後始前往醫院開立診
斷證明書，亦未做任何檢查治療等情，有財團法人台灣基督長老
教會新樓醫院麻豆分院九十一年二月十五日新樓麻歷字第九一０
三七號函在卷可稽，上訴人辯稱：伊罹患胸腺瘤及重症肌無力多
年，無法攀爬鐵窗行竊云云，已非可採。況上訴人與綽號「阿忠
」者間，就本件犯行互有犯意聯絡及行為分擔，上訴人縱未爬越
倉庫窗戶入內行竊，亦應就該犯行共同負責。上訴人於遭逮捕後
即由警員將其帶回派出所，嗣警員折返現場拍攝照片時，始將證
人黃志清、鄭元昭、蘇建一帶回派出所製作筆錄，而村民雖在派
出所外等候，然上訴人係單獨一人在派出所之房間內製作筆錄，
過程中並未與黃志清、鄭元昭、蘇建一等人接觸，更無村民恐嚇
或毆打上訴人情事，業據警員曹俊宏、楊明良證述明確。另上訴
人於偵查中坦承：伊於警詢中所言屬實等情明確，上訴人辯稱：
伊於警詢中遭刑求云云，不足採信。另警詢錄音帶經送法務部調
查局鑑定結果，認錄音帶Ａ面雖有多處中斷情形，然有無倒帶重
錄之情形，無法判斷等情，有該局九十一年六月二十六日調科參
字第０九一００三九七一五０號鑑定通知書在卷可稽，亦不能證
明上訴人於警詢中之自白非出於任意性。上訴人雖另辯稱：本件
遭竊倉庫之鐵窗鐵管，無法以扣案之固定鉗剪斷，且該固定鉗並
非在行竊現場查獲，而係在伊小客車後座查獲，不能據以認定伊
等係持該固定鉗行竊云云。然本件被竊倉庫之鐵窗鐵管係空心鐵
管，持續扳弄即可折斷，已據警員曹俊宏證述明確。參酌卷附遭
竊倉庫之鐵窗照片，該空心鐵管係經敲打後，再向窗外翻折，並
非以鉗子剪斷。上訴人上開辯解各語，並不能為有利於上訴人之
認定等情，予以綜合判斷。因而維持第一審論處上訴人共同攜帶
兇器，毀越安全設備竊盜未遂，因脫免逮捕，而當場施以強暴罪
刑之判決，駁回上訴人在第二審之上訴，業已說明其所憑之證據
及其認定之理由，從形式上觀察，並無違背法令之情形。而按證
據之取捨與證據之證明力如何，均屬事實審法院得自由裁量、判
斷之職權；苟其此項裁量、判斷，並不悖乎通常一般之人日常生
活經驗之定則或論理法則，又於判決內論其何以作此判斷之心
證理由者，即不得任意指摘其為違法，而據為提起第三審上訴之
合法理由。原判決綜合前述各項證據資料，認定上訴人確有前揭
犯行等情，乃其採證職權之合法行使，不容任意指為違法。按諸
現場倉庫照片（偵查卷第十六頁）顯示，其內置有成包之農作物
及辦公桌等物，且該辦公桌之抽屜均遭拉開，上訴意旨任意指稱
該現場倉庫內並無稻米等財物云云，並非有據。關於犯罪之細節
，如非犯罪構成之要素，而與犯罪同一性無關者，判決書縱未記
載說明，如於判決並無影響，即無違法可言。原判決已說明其認
定上訴人與綽號「阿忠」者間，就本件犯行互有犯意聯絡及行為
分擔，其所依憑之證據及理由甚詳，縱認原判決就上訴人持固定
鉗在現場把風等相關細節，未逐一加以說明而有微疵，然上情並
非構成犯罪事實之要素，其於辨別犯罪之同一性及判決結果並無
影響，不得任意指為違法。刑事訴訟法第三百七十九條第十款所
謂應調查之證據，係指該證據與待證事實有重要關係，在客觀上
有予調查之可能性及必要性而言。原判決已敘明上訴人於警詢中
並無遭刑求，亦無所供非出於任意性等情甚詳，且原判決並未採
上訴人於警詢中之供述，為本件論罪科刑之基礎，則其在警詢錄
音帶是否有迴帶重錄之情形，其與認定上訴人是否有本件犯行無
關，法務部調查局對警詢錄音帶所為之鑑定雖非明確，原審縱未
續就上情再為調查，亦不得任意指摘原審有應調查之證據而未予
調查之違法。況原審於最後審判期日調查證據完畢開始辯論前，
審判長問上訴人尚有何證據請求調查，上訴人答稱：「沒有」（
原審卷第六十五頁）。而本院為法律審，上訴人在本院又為此爭
執，自非依據卷內資料執為指摘之合法上訴第三審理由。上訴意
旨徒憑己意或就原判決已有說明之事項，或就原審判斷證據證明
力之合法職權行使，漫指其違法，重為單純事實上之爭執，難謂
係適法上訴第三審之理由，其上訴違背法律上之程式，應予駁回
。
據上論結，應依刑事訴訟法第三百九十五條前段，判決如主文。
中　　華　　民　　國　九十四　年　　五　　月　二十六　日
                      最高法院刑事第二庭
                          審判長法官  董　明　霈
                                法官  林　茂　雄
                                法官  張　祺　祥
                                法官  呂　永　福
                                法官  郭　毓　洲
      本件正本證明與原本無異
                                      書  記  官
中　　華　　民　　國　九十四　年　　六　　月　　二　　日
                                                      Ｋ
